【裁判字號】    94,易,517
【裁判日期】    950127
【裁判案由】    竊盜
【裁判全文】
臺灣雲林地方法院刑事判決               94年度易字第517號
公  訴  人  臺灣雲林地方法院檢察署檢察官
被      告  乙○○
            丙○○
            甲○○
上列被告因竊盜案件，經檢察官提起公訴（94年度核退偵字第
171 號），本院判決如下：
    主  文
乙○○結夥三人以上踰越牆垣竊盜未遂，處有期徒刑壹年陸月。
丙○○結夥三人以上踰越牆垣竊盜未遂，處有期徒刑壹年陸月。
甲○○結夥三人以上踰越牆垣竊盜未遂，累犯，處有期徒刑壹年
捌月。
    事  實
一、甲○○前因贓物案件，經臺灣南投地方法院於民國88年10月
    8 日，以88年度投刑簡字第688 號判處有期徒刑6 月，緩刑
    3 年確定，嗣經同院以89年度撤緩字第29號裁定緩刑宣告撤
    銷；又因違反毒品危害防制條例案件，經臺灣南投地方法院
    於89年8 月31日，以89年度訴字第237 號判處應執行有期徒
    刑10月確定，上揭二案經接續執行於91年5 月30日縮短刑期
    假釋出監，於同年6 月27日假釋期滿未經撤銷假釋，以已執
    行完畢論。
二、乙○○夥同其姪丙○○、丙○○之友人甲○○等三人，共同
    基於意圖為自己不法所有之犯意聯絡，於94年7 月4 日凌晨
    5 時30分許，先由乙○○駕駛車牌號碼T6-8032 號自用小客
    車至雲林縣褒忠鄉○○村○○路100 號已停業之振昌食品企
    業股份有限公司（下稱振昌公司）廠區外，將車輛停放於距
    振昌公司門口約50公尺外之新湖路上後，即徒手踰越振昌公
    司圍牆，侵入廠區內之機械廠房；嗣丙○○、甲○○二人亦
    隨後共乘甲○○駕駛之車牌號碼RH-7266 號自用小客車抵達
    ，並將車輛停放在與振昌公司相隔一畦田外之產業道路上，
    亦徒手踰越振昌公司圍牆，侵入廠區內之機械廠房。其等3
    人即各自著手拆卸、收集工廠內之鐵器、機械零件、電纜線
    、馬達等物，而尚未得手之際，於同日上午7 時15分許，因
    有民眾發現而來圍捕，丙○○、甲○○警覺即行罷手，並翻
    越圍牆逃出，振昌公司負責人戊○○騎車欲攔阻不及，丙○○、甲○○遂共乘車牌號碼RH-7266 號自用小客車逃逸；乙○○則藏匿機械廠房2 樓內，經民眾丁○○等人圍捕，遂自
    2 樓跳下，徒步脫逃，而遺留車牌號碼T6-8032 號自用小客
    車於現場。繼經警循線查悉。
三、案經戊○○訴由雲林縣警察局虎尾分局報告臺灣雲林地方法
    院檢察署檢察官偵查起訴。
    理  由
一、訊據被告乙○○、丙○○、甲○○雖均坦承於上揭時、地，
    徒手踰越振昌公司圍牆入內，惟均矢口否認涉有竊盜犯行。
    被告乙○○辯稱：「因為我是經過那邊，我是因為一時內急
    ，也沒有想那麼多，我想說那裡是工廠，因為有廁所，所以
    就跑去工廠去上大號，就只是這個樣子而已。另外我是進去
    方便，結果被人家誤認是小偷，而他們不聽我的解釋，要拿
    東西打我，我一時情急，不小心從2 樓摔下來」云云。被告
    丙○○辯稱：「我只是需要用到車子，因為當時車子不是我
    開的，我叔叔乙○○借我的8032，我要去取車，進去工廠裡
    面要拿鑰匙出來，就是這樣而已，出來後，就很多人拿著棍
    子，我只有和我朋友甲○○就開著7266的車子走了」云云。
    被告甲○○辯稱：「我只是載我朋友丙○○去而已，是他委
    託我載他去找他叔叔乙○○拿鑰匙，就只是這樣而已，他進
    去拿完鑰匙，他就出來，我們就走了，完全沒有意圖說要拿
    人家東西」云云。
二、經查：
  (一)被告乙○○、丙○○、甲○○等三人就無故踰越牆垣，侵入
    振昌公司廠區之事實，均於警詢及本院審判中坦承不諱。
  (二)證人丁○○於警詢中證稱：「．．．94年7 月4 日早上7 時
    許，我又發現在振昌食品工廠前停放1 輛自小客車T6-8032
    號約50公尺左右，我就知道竊賊又在工廠內行竊，我返回家
    裡通知鄰居前往捉賊，當我們進入工廠前，就發現2 名男子
    駕駛自小客車先逃逸，後進入工廠內，發現有1 名男子在2
    樓因我們的追捕，便從2 樓窗戶跳下，我們便趕快下樓查看
    ，竊賊便逃走了」等語；嗣於本院審判中，復證稱「那天剛
    好看到車子，我就知道他們要來偷，我就回家叫人來抓，我
    跟我二哥進去看到甲○○（手指庭上坐後面的那一位），要
    他們出來不出來，他就打手機通知他們兩個說有人要抓，後
    來他們就跑給我們追，他們跳過圍牆，我跟我二哥就去包圍
    一個人，他就從2 樓跳下去」、「（問：當時追的人是哪一
    個人？）只有看到甲○○，當時他正在打手機」、「（問：
    跳下去的是哪一個人？）是這個人（手指乙○○）。當時他
    在打手機要通知其他人」、「（問：你叫他的時候，有無跟
    他說小偷不要跑？）有」、「（問：他有無說什麼？）他沒
    有說什麼，他手比著不要不要，然後就跳下去了」等語。另
    證人戊○○亦在本院審判中證稱：「我有一個侄子丁○○在
    工廠外面的馬路那邊種田，有發現有一部車子來了好幾次，
    就知道有可能是來偷東西的，因為之前有車子來就會遭小偷
    ，是不是之前也是他們偷的，我不知道，丁○○發現後就打
    電話給我糾眾來圍捕小偷」、「我到現場後，有5 、6 個人
    在馬路，丁○○和另一位我的侄子則追到裡面去，我跟在外
    面的5 、6 個人則是圍著那部車子，怕它跑走」、「因為工
    廠有好幾棟，所以丁○○和另一位進去右邊的倉庫，我就看
    到有兩個人從左邊的製造工廠這一棟的門口跑出來，越過圍
    牆，跑到馬路，經過馬路及田地，經過一個重劃路的小路，
    跑到重劃路上停的一部車，開車逃跑」、「（問：是否還記
    得跑走的那兩位？）旁邊坐的是那一位（手指庭上的甲○○
    ）駕駛座那一位我沒有看到，另一個是坐在駕駛座旁的，是
    庭上的甲○○」、「裡面是沒有看到，是看到他們從製造工
    廠的方向跑出來越過圍牆」、「有，有警察照相起來的3堆
    ，有不繡鋼的零件被拆卸下來，那些機器本來都是完好的，
    因為3 個人進去之後，就發現有3 堆拆卸完成的零件，拆卸
    的零件是放在製造工廠上面樓梯口1 堆，下面樓梯口有1堆
    ，還有1 堆是在右邊倉庫，這些拆卸下來的零件本來都是完
    好的機器」等語。核與被告等自白之侵入振昌公司部分事實
    相符，另被告等進入振昌公司後，舉止有違常理，復落荒而
    逃，且經發現有遭拆解之機器物件分散堆置，顯然被告等人
    係意在行竊甚明。
  (三)褒忠分駐所警員周長隆之職務報告略以：「警員周長隆於94
    年7 月4 日早上7 時10分至褒忠鄉○○村○○路100 號處理
    竊案，．．疑似竊嫌駕駛之自小客車T6-8032 號停放離振昌
    食品工廠前約50公尺逆向停放，經警方查詢T6-8032 自小客
    車車主是丙○○，並查詢自小客RH-7266 駕駛人為甲○○，
    ．．」等情，亦詳述被告等駕駛車輛之停放及使用情狀。
  (四)依被告乙○○持用之行動電話門號0000000000號、被告丙○○持用之行動電話門號0000000000號、被告甲○○持用之行
    動電話門號0000000000號之間於94年7 月4 日之通聯記錄1
    份顯示：
    零時12分24秒，丙○○撥打電話給乙○○，通話35秒。
    零時17分42秒，丙○○撥打電話給乙○○，通話19秒。
    零時19分48秒，丙○○撥打電話給乙○○，通話19秒。
    零時24分4 秒，丙○○撥打電話給乙○○，通話16秒。
    1 時55分11秒，丙○○撥打電話給乙○○，通話13秒。
    2 時24分37秒，他人撥打電話給乙○○，通話137 秒。
    5 時12分21秒，丙○○撥打電話給乙○○，通話9 秒。
    6 時18分44秒，乙○○撥打電話給甲○○，通話65秒。
    6 時31分13秒，乙○○撥打電話給甲○○，通話17秒。
    7 時15分52秒，甲○○撥打電話給乙○○，通話19秒。
    7 時16分43秒，乙○○撥打電話給丙○○，通話21 秒。
    又被告丙○○與甲○○之間於同日上午9 時前之通聯，僅有
    以下4通：
    零時35分3秒，甲○○撥打電話給丙○○，通話11秒。
    零時46分50秒，丙○○撥打電話給甲○○，通話66秒。
    零時57分41秒，丙○○撥打電話給甲○○，通話48秒。
    8時48分57秒， 丙○○撥打電話給甲○○，通話27秒。
    由上可見，被告等3 人於94年7 月4 日之凌晨零時至1 時之
    間，即由被告丙○○分別與被告乙○○、甲○○頻密通聯後
    ，於同日上午5 時至7 時之間，被告等3 人即互有通話往來
    。再徵之證人丁○○所稱：「．．．我跟我二哥進去看到甲○○，要他們出來不出來，他就打手機通知他們兩個說有人
    要抓，．．」、「（跳下去的）是這個人（手指乙○○）。
    當時他在打手機要通知其他人」等語，核與編號、之通
    聯紀錄適正相符，足認被告丙○○、甲○○係先警覺脫逃，
    再由被告甲○○撥打電話警示尚在機械廠房內之被告乙○○
    ，而被告乙○○於受圍捕之時，則又撥打電話給被告丙○○
    求援無著，遂自行跳樓逃逸。
  (五)現場照片4 張、現場圖1 張，顯示被告駕駛車輛之停放位置
    、振昌公司之廠區位置及現場情狀。又被告等3 人應正著手
    拆卸、收集工廠內之鐵器、機械零件、電纜線、馬達等物之
    際，即為民眾發覺圍捕，所有物品均未搬離振昌公司，仍堆
    置於廠區內。
  (六)振昌公司之營利事業登記證、公司執照等影本，其負責人為
    戊○○，並設址在雲林縣褒忠鄉○○村○○路100 號。
  (七)至於被告等所辯之詞，或不符常理，或極端異常，或互有矛
    盾，或與事實不合，應屬狡辯之詞，均不能採信，茲分述如
    下：
    1.被告乙○○於警詢中稱：「我於今7 月4 日早上3 點30分
      至4 點30分，我有向我姪子丙○○借用自小客車T6-8032
      號，地點是在雲林縣土庫鎮新庄里3 鄰新庄66號自宅借用
      ，他在睡覺，我借用後就將自小客車T6-8032 駛離」云云
      ，核與被告丙○○於警詢中所稱：「我有借給乙○○使用
      ，於94年7 月4 日上午6 時許，我叔叔在土庫鎮新庄里3
      鄰新庄66號，我睡覺的房間向我借用該自小客車」等語不
      合，顯然並無借車之事。
    2.被告丙○○於警詢中稱：「．．．因我叔叔向我借車，當
      時我急需用車，一直打叔叔大哥大0000000000號找人但始
      終未開機，事後開機又無人接聽，直到當日6 時30分左右
      ，乙○○主動打我大哥大0000000000號，我便稱他人在何
      處，我急須用車，乙○○稱在振昌食品工廠內，我便叫朋
      友甲○○從戶籍地南投縣名間鄉○○村○○路117 號（現
      改編為松柏街34號）到我戶籍地址載我到振昌食品工廠取
      車」云云，核與上揭通聯紀錄所顯現之通話事實不符。蓋
      被告丙○○於當日上午5 時12分21秒，有撥打電話給乙○○，而被告乙○○直至遭人圍捕之時，方於上午7 時16分
      43 秒 ，撥打電話給丙○○，與被告丙○○所辯已有不合
      。又被告甲○○雖應和稱：「丙○○打我大哥大00000000
      00號，拜託我駕駛自小客車載他去找他叔叔乙○○，我從
      戶籍地址出發到丙○○戶籍地載他，上車後丙○○告知我
      行車方向」云云，然被告丙○○如果確實急於用車（據被
      告乙○○於本院審判中稱：被告丙○○係要載女兒就醫）
      ，既已商請被告甲○○自南投縣駕車遠道而來，當可請被
      告甲○○載送處理急事即可，又何須耗費時間取車？足見
      被告丙○○、乙○○所稱借車、取車之事，實屬無稽之詞
      。
    3.被告乙○○於本院審判中先稱：「因為那時候我拉肚子，
      而丙○○又急著要用車載他女兒看醫生，加上我也不知道
      他是在半路打電話給我的，我打電話給他的時候，他已經
      在路上了，．．」等語，又稱其於當日上午5 時12分接到
      被告丙○○電話時，係在褒忠鄉馬鳴山附近，其言前後矛
      盾。再就被告丙○○來電如何表示，其稱：「沒有，他只
      有問我說有無開他的車子出來，我回答說有，這樣電話就
      掛斷了」，並未向被告丙○○告知行蹤等語，惟其竟於後
      之同日上午6 時許，反先主動與被告甲○○通話2 次，而
      迄至同日上午7 時16分，方與被告丙○○通話。顯然被告
      乙○○、丙○○、甲○○等3 人於當日已互有謀議共同行
      動，否則被告丙○○既不知被告乙○○何在，被告乙○○
      自應先行連絡被告丙○○，方合情理，何以竟能「預知」
      被告丙○○與甲○○同行，轉而連絡被告甲○○，其言反
      覆異常，不能相信。
    4.被告乙○○於本院審判中，復稱：「因為那裡面（指機械
      廠房），我是第一次去，我不知道裡面有沒有廁所，進去
      後也發現沒有廁所」、「因為二樓很骯髒，我又拉肚子忍
      不住了，所以才會在那邊大號」云云。但其如真急於如廁
      ，大可就地方便，豈有大費周章，翻牆進入他人建築物後
      ，再爬上2 樓便解之可能！又縱費力翻牆入內後，何以不
      去卷附現場圖所示之振昌公司大門旁廁所，或大門旁之警
      衛室、辦公室，反而通過空地，進入所稱「骯髒」且並無
      廁所之機械廠房2 樓，豈不怪哉！其辯實不可信。
    5.被告丙○○於警詢中稱：「我與朋友到達上述案發地點見
      不到乙○○，我便打叔叔大哥大通話後稱在振昌食品工廠
      內，我便與甲○○爬牆入內，當時大門深鎖，我倆入內見
      到叔叔取得鑰匙後，我倆便爬出牆外，見到一群民眾一直
      靠近我倆，一時情急，甲○○駕駛RH-7266 自小客車，我
      也馬上跳上車一起逃逸，車號T6-8032 號自小客車留在案
      發地點來不及開走」云云。被告甲○○於警詢中亦稱：「
      我駕駛車號RH-7266 號自小客車，由我本人駕駛，我倆到
      達竊案地點時，丙○○拜託我一起從大門爬牆進入振昌食
      品工廠內，我倆進入廠區時，乙○○隨即獨自拿鑰匙到大
      門口給丙○○，我倆隨即爬牆出大門，我倆見到一群民眾
      氣憤狀向我倆靠近，丙○○催我馬上去開車逃逸」云云。
      被告丙○○既已聯絡上被告乙○○，欲取車鑰匙，則被告
      乙○○理應自行至振昌公司外，將鑰匙交付被告丙○○即
      可，豈有由被告丙○○、甲○○以翻越他人建築物圍牆之
      方式，侵入其內取車鑰匙，而被告乙○○又於交付鑰匙後
      ，仍無故滯留他人廠區之理！再者，被告乙○○如果真有
      交付鑰匙，則其既然未隨之翻牆而出，自然意在滯留於內
      ，其又將以如何之交通工具離開！故被告丙○○、甲○○
      所辯係往索取鑰匙云云，極端異於常情，不可採信。
  (八)綜上所述，被告乙○○、丙○○、甲○○所辯均無可採，其
    等竊盜犯行，事證明確，堪以認定。
三、核被告乙○○、丙○○、甲○○所為，均係犯刑法第321 條
    第1 項第2 款、第4 款、第2 項之加重竊盜未遂罪、刑法第
    306 條之侵害住居自由罪。公訴意旨雖認被告等之竊盜犯行
    既遂，但被告等既尚在拆卸、收集工廠內之鐵器、機械零件
    、電纜線、馬達等物之際，即為民眾發覺圍捕而逃逸，所有
    物品均未搬離振昌公司，仍堆置於廠區內，顯然尚未完全置
    於被告等之實力支配下，應認並未得手，而屬未遂，應予指
    明。被告等3 人就所犯之罪，互有犯意聯絡及行為分擔，為
    共同正犯。又其等所犯上揭二罪，有方法、目的之牽連關係
    ，應依刑法第55條之規定，從一重論以加重竊盜罪處斷。另
    被告甲○○前因贓物案件，經臺灣南投地方法院以88年度投
    刑簡字第688 號判處有期徒刑6 月，緩刑3 年確定，嗣經同
    院以89年度撤緩字第29號裁定緩刑宣告撤銷；又因違反毒品
    危害防制條例案件，經臺灣南投地方法院以89年度訴字第
    237 號判處應執行有期徒刑10月確定，上揭二案經接續執行
    於91 年5月30日縮短刑期假釋出監，於同年6 月27日假釋期
    滿未經撤銷假釋，以已執行完畢論，有臺灣高等法院被告前
    案紀錄表在卷可參，其於5 年內再犯本件有期徒刑以上之罪
    ，應依刑法第47條之規定，論以累犯，並加重其刑。再被告
    等均為未遂犯，依刑法第26條前段之規定，予以減輕其刑，
    而被告甲○○部分，刑有加重及減輕，應先加後減。爰審酌
    被告乙○○並無職業，被告丙○○、甲○○分別以種薑、種
    茶為業，被告丙○○已婚，並育有一子，被告乙○○、甲○○則未婚，均與家人同住；另被告甲○○前因贓物、毒品危
    害防制條例案件，經執行有期徒刑完畢後，猶不知警惕，復
    犯本件竊盜之罪；又被告等3 人犯後毫無悔意，飾詞狡辯，
    全無改過之心，但其等犯罪手段並非嚴重惡劣，且尚未得手
    等一切情狀，量處如主文所示之刑，應可收警戒及矯治之效
    ，至於公訴人求為量處2 年6 月有期徒刑部分，核與上揭審
    酌事項，容屬過重，附此敘明。
四、據上論斷，應依刑事訴訟法第299 條第1 項前段，刑法第
    321 條第1 項第2 款、第4 款、第2 項、第28條、第26條、
    第55條、第47條，判決如主文。
本案經檢察官葉建成到庭執行職務
中    華    民    國    95    年    1     月    27    日
                  刑事第四庭    審判長法  官  吳福森
                                      法  官  葉明松
                                      法  官  吳基華
以上正本證明與原本無異。
如不服本判決，應於判決收受後10日內，向本院提出上訴狀（須
附繕本）。
                                      書記官  徐基典
中    華    民    國    95    年    1     月    27    日
附記論罪法條全文：
中華民國刑法第321條
 犯竊盜罪而有左列情形之一者，處六月以上、五年以下有期徒刑
：
一  於夜間侵入住宅或有人居住之建築物、船艦或隱匿其內而犯
之者。
二  毀越門扇、牆垣或其他安全設備而犯之者。
三  攜帶兇器而犯之者。
四  結夥三人以上而犯之者。
五  乘火災、水災或其他災害之際而犯之者。
六  在車站或埠頭而犯之者。
前項之未遂犯罰之。


司法院資訊處製作；財團法人民間司法改革基金會備份。
